【裁判字號】    99,審易,863
【裁判日期】    990413
【裁判案由】    竊盜等
【裁判全文】
臺灣高雄地方法院刑事判決             99年度審易字第863號
公  訴  人  臺灣高雄地方法院檢察署檢察官
被      告  丁○○
上列被告因竊盜等案件，經檢察官提起公訴（98年度偵字第3720
4號），本院依簡式審判程序判決如下：
    主  文
丁○○犯攜帶兇器竊盜罪，處有期徒刑玖月。又犯攜帶兇器竊盜
罪，處有期徒刑玖月。應執行有期徒刑壹年肆月。
    事  實
一、丁○○基於意圖為自己不法所有及毀損他人之物之犯意，於
    民國98年2 月28日凌晨3 時許，在高雄縣鳳山市○○路161
    號前，見丙○○（起訴書誤載為陳韋玲）所有之DH-6020 號
    自用小客車停放於路邊無人看管，乃持其所有客觀上足以對
    人之生命、身體構成威脅足供兇器使用之螺絲起子1 把（未
    扣案），砸毀上開自小客車車窗，致令破損不堪使用，而生
    損害於丙○○後，進而侵入車內竊取丙○○所有之現金約新
    臺幣（下同）20元得手。另基於意圖為自己不法所有及毀損
    他人之物之犯意，在同一地點，以同前手法，竊取甲○○所
    有之ST-8771 號自小客車內之現金約280 元得手，隨即逃離
    現場。嗣經丙○○、甲○○發覺遭竊後報警處理，為警採集
    上開自小客車上殘留之指紋，送驗比對出乃為丁○○之指紋
    ，而循線查獲。
二、案經丙○○、甲○○訴由高雄縣政府警察局鳳山分局報告臺
    灣高雄地方法院檢察署檢察官偵查起訴。
    理  由
一、本件被告丁○○所犯之罪，為死刑、無期徒刑、最輕本刑為
    3 年以上有期徒刑以外之罪，其就被訴事實為有罪之陳述，
    經本院告知簡式審判程序之旨，並聽取檢察官及被告之意見
    後，裁定進行簡式審判程序。
二、上開犯罪事實，業經被告於本院審理中坦承不諱，核與告訴
    人丙○○、甲○○於警詢時及偵查中之指述相符，並有高雄
    縣政府警察局鳳山分局刑案現場勘查採證紀錄報告表、內政
    部警政署刑事警察局98年3 月16日刑紋字第0980034103號鑑
    驗書各1 份、查獲現場照片2 張可資佐證，足認被告之自白
    與事實相符，足堪採信。本件事證明確，被告犯行，均堪認
    定。
三、按刑法第321 條第1 項第3 款之攜帶兇器竊盜罪，係以行為
    人攜帶兇器竊盜為其加重條件，此所謂兇器，其種類並無限
    制，凡客觀上足對人之生命、身體、安全構成威脅，具有危
    險性之兇器均屬之，且祇須行竊時攜帶此種具有危險性之兇
    器為已足，並不以攜帶之初有行兇之意圖為必要（最高法院
    79年臺上字第5253號判例意旨參照）。本件被告行竊時所攜
    帶之螺絲起子1 把，雖未扣案，惟螺絲起子為金屬材質，又
    足以破壞本件汽車車窗，顯見其質地堅硬，依社會一般觀念
    足以對人之生命、身體安全構成威脅，在客觀上顯然具有危
    險性，應屬兇器。核被告上開所為，均係犯刑法第321 條第
    1 項第3 款之攜帶兇器竊盜罪及同法第354 條之毀損罪。又
    刑法上所謂「一行為」，並非狹隘限於自然意義上單一之舉
    止，而應以犯罪之決意為準，凡單一犯罪決意所支配下各該
    舉止，均應認係刑法上之「一行為」，被告自始既意在竊取
    上開自用小客車車內之財物，方以毀壞車窗玻璃資為行竊之
    手法，顯見被告係以整體時地密接之一行為之數個舉動觸犯
    攜帶兇器竊盜以及毀損2 罪，乃自始出於單一之犯罪決意甚
    明，被告既先後各以「一行為」觸犯攜帶兇器竊盜罪及毀損
    罪，為想像競合犯，應依刑法第55條規定，均從一重之攜帶
    兇器竊盜罪處斷，公訴人認應予分論併罰，容有誤會，附此
    敘明。被告所犯上開2 罪，犯意各別，應予分論併罰。爰審
    酌被告年值青壯，不思循正當工作以謀資費，竟竊取他人財
    物，價值觀念偏差，分別毀損DH-6020 號、ST-8771 號自用
    小客車車車窗，造成被害人需另行修復之損害，惟念其犯後
    坦承犯行，犯後態度良好，竊得之物品價值非鉅，並斟酌其
    犯罪之目的、動機、手段等一切情狀，分別量處如主文所示
    之刑並定應執行刑。至螺絲起子1 把，雖為被告所有供本件
    攜帶兇器竊盜犯行所用之物，然並未扣案，為免將來沒收執
    行之困難，爰不予宣告沒收，併此敘明。
四、公訴意旨另以：被告於98年2 月11日犯竊盜罪2 罪，經本院
    以98年度審易字第542 號判處有期徒刑5 月、7 月，應執行
    有期徒刑10月確定，於98年3 月間、5 月間犯竊盜罪4 罪，
    經本院以98年度易字第579 號各判處有期徒刑8 月，應執行
    有期徒刑2 年4 月確定，加上本件竊盜犯行2 件，被告於98
    年間先後共已有8 次竊盜犯行，顯有犯罪習慣，僅藉刑之執
    行實不足以徹底根絕惡性，應依竊盜犯贓物犯保安處分條例
    之規定，併予諭知應於刑之執行前令入勞動場所強制工作，
    以改惡習等語。然查：
  (一)按有犯罪之習慣或因遊蕩或懶惰成習而犯罪者，於刑之執行
    前，令入勞動場所，強制工作；前項之處分期間為3 年。但
    執行滿1 年6 月後，認無繼續執行之必要者，法院得免其處
    分之執行，刑法第90條著有明文。且按刑法上規定之犯罪習
    慣，係指犯罪已成為日常之慣性行為，而竊盜犯有無犯罪習
    慣，固為事實審法院之職權，但行為人之犯罪成為習慣，在
    客觀上有於較長之一段時間內反覆為多次犯罪行為之情狀，
    是以犯罪之次數多寡及犯罪時間之長短，應為認定有無犯罪
    習慣之重要因素，事實審法院在認定行為人有無犯罪習慣時
    ，對行為人犯罪之次數及賡續之時間等情況，如未以之作為
    認定之依據，則其職權之行使，難謂適法（最高法院79年度
    台上字第4255號、73年度台上字第981 號判決參照）。又按
    刑法上之習慣犯，與累犯連續犯之性質有別，必須有具體之
    事實，足資證明行為人有犯罪之惡習及慣行，始有習慣犯規
    定之適用，並非一有累犯或連續犯之情形，即可認為有犯罪
    之習慣（最高法院54年度臺上字第3041號判決要旨參照）。
    再按保安處分係對受處分人將來之危險性所為拘束其身體、
    自由等之處置，以達教化與治療之目的，為刑罰之補充制度
    。我國現行刑法採刑罰與保安處分雙軌制，係在維持行為責
    任之刑罰原則下，為協助行為人再社會化之功能，以及改善
    行為人潛在之危險性格，期能達成根治犯罪原因、預防犯罪
    之特別目的。然因保安處分之措施亦含社會隔離、拘束身體
    自由之性質，其限制人民之權利，實與刑罰同，本諸法治國
    家保障人權之原理及刑法之保護作用，保安處分之宣告，亦
    須本諸比例原則，使與行為人所為行為之嚴重性、行為人所
    表現之危險性，及對於行為人未來行為之期待性相當。而保
    安處分中之強制工作，旨在對於嚴重職業性犯罪及欠缺正確
    工作觀念或無正當工作因而犯罪者，強制其從事勞動，學習
    一技之長及正確之謀生觀念，使其日後重返社會，能適應社
    會生活，期以達成刑法教化、矯治之目的（司法院大法官會
    議釋字第471 號解釋暨理由書、釋字第528 號解釋及最高法
    院91年度台上字第4625號判決意旨參照）。揆諸上揭解釋及
    判決意旨，因保安處分實質上亦具有刑罰之性質，故其宣告
    應符合比例原則，且法院應審酌行為人所為行為之嚴重性、
    行為人所表現之危險性及對於行為人未來行為之期待性，決
    定應否令入勞動處所強制工作。
  (二)本件被告於98年2 月間犯4 件竊盜案件（其中含本案2 件竊
    盜案件），於98年3 月間犯3 件竊盜案件，於98年5 月間犯
    1 件竊盜案件，有臺灣高等法院被告前案紀錄表及本院98年
    度審易字第542 號、98年度易字第579 號判決在卷可參，次
    數固非鮮少，然被告是否有犯竊盜罪之習慣，應考量其是否
    平時就備妥犯罪工具以供犯罪之用、生活所需是否多經由犯
    罪而來、其為犯罪之時間間隔是否甚為密集等客觀情狀綜合
    加以判斷，方足認定。本院審酌被告於本件竊盜犯行之前，
    於90年間有竊盜前科，於91年12月31日易科罰金執行完畢，
    另於97年間犯竊盜案件，經本院98年度審易字第2078號判處
    有期徒刑4 月確定，有臺灣高等法院被告前案紀錄表及本院
    98年度審易字第2078號判決附卷可參，已難認其有慣常性，
    另觀以被告上開於98年間8 次打破車窗在車內竊取之財物為
    硬幣、零錢、手機等物，核與被告供稱：伊是高職（大榮中
    學資訊科）畢業，伊以打破汽車車窗竊取車內財物之方式犯
    下多起竊盜案件，係為了報復伊父親，不是缺錢花用，如果
    缺錢花用，伊不會只拿零錢或現金，車內還有音響等比較值
    錢的物品，但是伊也沒有拿走等語相符，且衡情於車內另放
    置貴重物品之例較為少見，是除車內本身設備（如音響、液
    晶電視）外之財物價值尚屬有限，足認被告打破車窗竊取車
    內之財物（多為小鈔或零錢），係因貪圖小利致萌生竊盜之
    意，並非以仰賴竊盜所得作為其生活花費，亦非屬因遊蕩或
    懶惰成習而犯罪之徒，並無證據證明被告係職業性犯罪，固
    然其於98年間之竊盜次數有多次，然其本質上仍與職業慣犯
    有異，況被告犯後態度尚屬良好，顯有悔意，本件所宣告並
    定其應執行之刑，應足使被告心生警惕，而收矯治之效，如
    再令被告入勞動場所強制工作3 年，雖屬保安處分，究屬對
    被告人身自由之拘束，與其犯行所生之實害程度，難認符合
    比例原則，爰不另為宣告被告刑前強制工作之諭知，併此敘
    明。
據上論斷，應依刑事訴訟法第273 之1 第1 項、第299 條第1 項
前段，刑法第321 條第1 項第3 款、第354 條、第55條、第51條
第5 款，刑法施行法第1 條之1 ，判決如主文。
本案經檢察官乙○○到庭執行職務。
中    華    民    國    99    年     4    月    13    日
                  刑事第十庭    法  官  顏銀秋
以上正本證明與原本無異。
如不服本判決應於收受本判決後10日內向本院提出上訴書狀，並
應敘述具體理由，如未敘述上訴理由者，應於上訴期間屆滿後20
日內補提理由書狀於本院（均須按他造當事人之人數附繕本）「
切勿逕送上級法院」。
中    華    民    國    99    年    4     月    13    日
                                書記官  林豐富
附錄論罪科刑法條
刑法第321條第1項第3款（攜帶兇器加重竊盜罪）
犯竊盜罪而有左列情形之一者，處 6 月以上、 5 年以下有期
徒刑：
一、於夜間侵入住宅或有人居住之建築物、船艦或隱匿其內而
    犯之者。
二、毀越門扇、牆垣或其他安全設備而犯之者。
三、攜帶兇器而犯之者。
四、結夥三人以上而犯之者。
五、乘火災、水災或其他災害之際而犯之者。
六、在車站或埠頭而犯之者。
前項之未遂犯罰之。
刑法第354 條（毀棄損壞罪）
毀棄、損壞前二條以外之他人之物或致令不堪用，足以生損害於
公眾或他人者，處2 年以下有期徒刑、拘役或5 百元以下罰金。

司法院資訊處製作；財團法人民間司法改革基金會備份。
